【裁判字號】    95,交訴,65
【裁判日期】    951114
【裁判案由】    公共危險
【裁判全文】
臺灣嘉義地方法院刑事判決              95年度交訴字第65號
公  訴  人  臺灣嘉義地方法院檢察署檢察官
被      告  乙○○
上列被告因公共危險案件，經檢察官聲請簡易判決處刑（95年
度偵字第4884號），本院認有刑事訴訟法第451條之1第4項但書
之情形，而改依通常程序審理，茲判決如下：
    主  文
乙○○無罪。
    理  由
一、原聲請簡易判決處刑意旨略以：被告乙○○於民國95年5月6
    日13時5分許，騎乘車牌號碼RFJ─035號輕型機車，沿嘉義
    市○○路由東往西方向行駛，途經嘉義市○○路與文化路口
    時，理應注意除行駛於單行道或指定行駛於左側車道外，在
    未劃標線之道路，應靠右行駛，且依當時天候、路況良好，
    並無不能注意之情事，竟疏未注意，逆向靠左行駛，適有甲
    ○○騎乘車牌號碼UJ8─800號輕型機車駛來，閃避不及，2
    車發生碰撞，造成甲○○人車倒地後，受有左肩、左小腿挫
    傷合併皮下血腫之傷害（過失傷害部分業經被害人甲○○撤
    回告訴，由臺灣嘉義地方法院檢察署檢察官另為不起訴處分
    ）。詎乙○○於肇事後，竟未採取任何救護措施，亦未留下
    聯絡方式，反而騎乘上開輕型機車逃逸，嗣因甲○○記下乙
    ○○上開機車之車牌號碼，始報警查獲，因認被告乙○○涉
    犯刑法第185條之4肇事逃逸罪嫌云云。
二、證據能力部分：本件被告乙○○未於言詞辯論終結前對於卷
    內之警詢調查筆錄、道路交通事故現場圖、道路交通事故調
    查報告表、診斷證明書、偵查訊問筆錄、前案紀錄等傳聞證
    據之證據能力有所異議。因被告於審理時坦認與被害人甲○
    ○發生碰撞，而本院復依職權傳訊證人即被害人甲○○調查
    被告肇事逃逸之犯行，前述傳聞證據復無顯不可信之情況，
    本院審酌採納該等證據，無礙被告於程序上之彈劾詰問權利
    ，認前開傳聞證據合於刑事訴訟法第159之1、之4第1款、之
    5 第2項等規定，因而具備證據能力，此先敘明之。
三、
(一)、按犯罪事實應依證據認定之，無證據不得認定犯罪事實，又
    不能證明被告犯罪者，應諭知無罪之判決，刑事訴訟法第
    154條第2項、第301條第1項前段定有明文。是犯罪既應依證
    據認定之，無證據不得認定犯罪事實。則被告未經審判證明
    有罪確定前，自應推定其為無罪，此為我刑事訴訟之基本原
    則。又公訴案件犯罪證據之蒐集，及提起公訴後，對犯罪事
    實之舉證責任及指出證明之方法，均屬公訴人之職責，原則
    上法院僅於當事人之主張及舉證範圍內進行調查證據，其經
    法定程序調查證據之結果，認已足以證明犯罪事實時，始得
    為犯罪事實之認定。若其為訴訟上之證明，於通常一般人仍
    有合理之懷疑存在，尚未達於可確信其真實之程度者，在該
    合理懷疑尚未剔除前，自不能為有罪之認定，94年度台上字
    第2033號判決可資參照。
(二)、次按，刑法第185條之4肇事逃逸罪之規範意旨，係為維護交
    通安全，加強救護，減少被害人之死傷，促使駕駛人肇事後
    ，能對被害人即時救護，故該條為為故意犯，行為人除客觀
    上有肇事致人死傷而逃逸之行為外，主觀上對於駕駛交通工
    具肇事，致人死傷之事實，須具有認識，而有意逃逸者，始
    得以該罪相論擬。
四、公訴人認被告涉有肇事逃逸罪嫌，無非係以被害人甲○○於
    警詢及偵查中證稱：被告於事故發生後未報警處理，亦未留
    下聯絡方式即騎乘機車離去等語，為其主要論據。訊據被告
    固不否認騎乘車牌號碼RFJ─035號輕型機車，於上開時地，
    與被害人所騎乘車牌號碼UJ8─800號輕型機車發生擦撞之事
    實，惟堅詞否認有何肇事逃逸之犯行，辯稱：當時其騎乘機
    車逆向行駛於該處圓環，碰撞後人車倒地，安全帽飛出去，
    被害人則人車均未倒地，站立該處，因為其逆向行駛自知理
    虧，所以跟被害人說是其不對，願意自行負責，被害人既然
    人車均未受有損傷，大家各自處理即可，當時未見被害人受
    有如診斷證明書上所載之傷勢，並無肇事逃逸之犯意等語。
    經查：
(一)、本件事故發生地點係在嘉義市○○路、光華路與文化路交接
    處之圓環，該圓環有指定之單一行向，事故發生時，被告所
    騎機車係逆向行駛於圓環上由公明路往文化路方向行進，被
    害人騎乘機車則順向行駛於圓環上，被告與被害人發生擦撞
    之事實，業據證人即被害人甲○○於警詢、偵訊及本院審理
    中證述明確，被告亦不否認，並有道路交通事故現場圖暨調
    查報告表1份、事故現場及車輛照片5幀（警卷第7至13頁）
    附卷可參，應堪採信。
(二)、本件雖係被告機車與被害人機車發生擦撞，致被害人受有前
    述之傷害，嗣被告即騎乘機車離開現場，惟被告是否構成刑
    法第185條之4肇事逃逸罪，首應探究者係：被告主觀上是否
    認知被害人受傷之事實，又其駛離現場是否係基於逃逸之意
    思；經查：
１、被害人於本件車禍發生後當日即95年5月6日，至陽明醫院就
    診，經診斷受有左肩、左小腿挫傷合併皮下血腫之傷害等情
    ，業經被害人證述明確，且有診斷證明書1紙附卷可參（嘉
    交簡卷第28頁、警卷第6頁），而該紙診斷證明書係案外人
    陳志宏醫師所開具，衡諸該醫師與被告、被害人間並無何特
    殊情仇，自無甘冒刑責而偽開傷單之理，且綜觀全卷亦乏被
    害人係事後製造傷勢之證據，是堪認上開診斷證明書之實在
    。
２、被告辯稱當時其人車倒地，自地上爬起後，並未注意被害人
    有無將腳舉起，如果被害人有受傷，其一定會協助救護等語
    ；業經證人甲○○即被害人於本院95年10月31日審理時結證
    稱：「（碰撞後有無停下對話？）有。（當日有無與被告說
    你受傷？）我沒有講，但是我把腳舉起來，讓他知道我有受
    傷。（除了舉腳給被告看，還有說什麼？）我說他逆向行駛
    。我當時有舉45度給他看」，（有無補充？）被告說他自己
    嚇呆，他沒看到也有可能」等語（本院卷第22頁、23頁），
    且於本院95年9月18日調查時結證稱：「（碰撞後感覺？）
    撞到時我還沒覺得我有受傷，後來才覺得手不能動。（為何
    會左肩膀挫傷？）不知道怎麼撞的。腳的擦傷瘀血約有10公
    分，是因為撞到被告的車子。（有無告訴被告你受傷？）我
    有比給他看，但是沒有跟他說我受傷。（診斷證明書上所載
    之傷勢實際情形為何？）左小腿有壹片紅腫，『隔天』才瘀
    血，左肩膀是感覺不太能舉上舉下，沒有看到瘀血或是紅腫
    。」等語明確（嘉交簡卷第25頁至第28頁）。足見，被害人
    左小腿固有壹片紅腫，惟係「隔天」才瘀血，如此，縱被害
    人於案發當時，有將腳舉起來讓被告觀看，被告於當時是否
    知曉被害人受有傷害，實非無疑。而被害人左肩膀固或有感
    覺不太能舉上舉下，然並沒有看到瘀血或是紅腫，可見，被
    告於案發當時，自外觀觀看顯無法知悉被害人左肩處受有傷
    害，何況被害人身上又穿著衣物，又未將該部位呈現予被告
    觀看，被告當更不能知悉被害人此部位受有傷害。
３、另觀諸卷附之案發照片（警卷第10頁、11），被害人係穿著
    短裙搭配七分褲，自照片中並無法明顯看出左小腿有壹片紅
    腫、瘀血之情，而被害人之上身，除穿著一般短袖上衣外，
    另穿戴有遮陽手套，顯無法看出其左肩受有何傷害，另參以
    被害人所受之傷害，並非出血性之傷害，反係皮下血腫（亦
    即皮膚並沒有傷痕，但因皮膚的血管被碰撞，導致破裂，而
    血管裡的血液自然流出，血液找不到出口流出，就變成在皮
    下漫溢），故被告於當時未知悉被害人受有傷害之辯解，應
    尚非無足採信。
４、本件事發時間為下午1時5分許，而被害人係於當日下班後約
    下午4時許，始前去驗傷診治，業據被害人於本院95年10月
    31日審理時結稱在卷（本院卷第21頁），足證，被害人所受
    之傷害，應尚屬輕微，伊始會先去上班，迨下班後再前去應
    診，則被害人所受傷害既尚屬輕微，如認被告於案發時未知
    該情，應尚難認有違反一般之常識。
５、被告與被害人各自所騎乘之機車，僅係輕微碰撞，碰撞處並
    無造成明顯之擦痕損壞，有案件現場照片3幀在卷可稽（警
    卷第10頁、11頁、12頁），被害人於本院95年9月18日調查
    時及10月31日審理時亦先後結證稱，伊身體僅有傾斜，並無
    倒地（本院卷第21頁、嘉交簡卷第24頁）。可見，被告於主
    觀上認為，被害人不致發生受傷之結果，尚難認為有悖乎吾
    人日常生活經驗法則，非無可取。
６、再者，被害人於本院調查時證稱：「（當時被告停下車與你
    說了什麼？）他說你人沒有怎麼樣，他也沒有怎麼樣，就這
    樣就好了。（是否有答應被告騎走？）沒有，我都沒有講話
    。（被告當時與你說各自處理時，你是否有同意？）我當時
    想車子沒有怎樣，腳有受傷，所以我沒有講話，想說自認倒
    楣就好。（到底有無同意被告提出之建議各自負責？）我心
    裡有這樣想，但是我沒有說話。」等語（嘉交簡卷第26頁、
    27頁、28頁），顯然於碰撞發生後，被害人既未向被告請求
    賠償，亦未要求被告留下聯絡資料，其於被告表示各自處理
    後，不發一語，足使被告主觀上認為已與被害人達成共識，
    故被告縱然將機車駛離現場，亦難認有逃逸之故意。
７、本件車禍發生時間為下午1時5分許，當時天候晴朗，視線良
    好，案發地點附近並有商家，屬嘉義市鬧區人車往來頻繁之
    處所，非屬夜間時段，人煙罕至之地，如肇事逃逸，即可遭
    警依循車牌號碼查緝到案，且被告所騎乘之機車，又非屬來
    源不明之贓物，是衡諸經驗法則，被告應不至於此情況下故
    意逃逸而受刑罰之風險。況被告碰撞後猶下車查看，與被害
    人對話敘及彼此之路權歸屬狀況，始離去現場，其果有逃逸
    之犯意，又何須與被害人論敘路權歸屬狀況後，再逃離現場
    ，其何不於發生碰撞後，旋即騎車逃離現場？反留在現場，
    徒使被害人認識記憶其外貌特徵。堪認被告主觀上係認為被
    害人無受有何傷害，始騎車離去，足證，被告於主觀上究有
    無「肇事後逃逸」之犯意，實非無斟酌之餘地。
(三)、公訴人所舉之證據不足以證明被告確有肇事逃逸之犯行。此
    外，復查無其他積極之證據，足認被告確有公訴人所指之犯
    行，不能證明被告犯罪，依法自應為無罪之諭知。
據上論斷，應依刑事訴訟法第452條、第301條第1項，判決如主
文。
本案經檢察官陳慧玲到庭執行職務。
中    華    民    國    95    年    11    月    14    日
                刑事第五庭  審判長法  官  林信旭
                                  法  官  張道周
                                  法  官  洪嘉蘭
上列正本證明與原本無異。
如不服本判決，應於判決送達後10日內向本院提出上訴狀（應附
繕本）。告訴人或被害人如對於本判決不服者，應具備理由請求
檢察官上訴，其上訴期間之計算係以檢察官收受判決正本之日期
為準。
中    華    民    國    95    年    11    月    14    日
                                  書記官  吳明蓉


司法院資訊處製作；財團法人民間司法改革基金會備份。
